臺灣板橋地方法院刑事判決　　　　　　　95年度訴字第3142號
公 訴 人　臺灣板橋地方法院檢察署檢察官
被　　告　甲○○
上列被告因違反毒品危害防制條例案件，經檢察官提起公訴（95
年度毒偵字第5870、6077、6297號），被告於準備程序中就被訴
事實為有罪之陳述，經本院合議庭裁定由受命法官獨任進行簡式
審判程序，本院判決如下：
　　主?文
甲○○施用第一級毒品，累犯，處有期徒刑拾月；扣案之毒品海
洛因貳包（共淨重壹點貳捌公克）、內含毒品海洛因（量微無法
秤重）之殘渣袋壹包均沒收銷燬之。又施用第二級毒品，累犯，
處有期徒刑陸月；扣案之毒品安非他命壹包（淨重零點貳公克）
沒收銷燬之、吸食器壹個沒收。應執行有期徒刑壹年貳月；扣案
之毒品海洛因貳包（共淨重壹點貳捌公克）、內含毒品海洛因（
量微無法秤重）之殘渣袋壹包、毒品安非他命壹包（淨重零點貳
公克）均沒收銷燬之、吸食器壹個沒收。
　　事?實
一、甲○○前曾因違反毒品危害防制條例案件，經本院於民國（
　　下同）91年1 月31日以90年度易字第3792號判決，判處有期
　　徒刑5 月確定，於91年10月9 日易科罰金執行完畢（於本件
　　構成累犯）；又因違反毒品危害防制條例案件，經本院於95
　　年7 月19日以95年度易字第571 號判決，判處有期徒刑6 月
　　確定，於95年10月14日易科罰金執行完畢。復因毒品案件，
　　經本院以90年度毒聲字第4016號裁定令入戒治處所施以強制
　　戒治，於91年10月3 日戒治期滿執行完畢。詎其仍不知悛悔
　　，猶基於施用第一級毒品海洛因之犯意，自95年8 月16日晚
　　上某時許起至同年9 月6 日某時許止，在不詳地點，以將毒
　　品海洛因稀釋後放入針筒內注射之方式，接續施用第一級毒
　　品海洛因多次；另自95年8 月17日某時許起至同年9 月6 日
　　某時許止，在其位於臺北縣土城市○○路○ 段61巷24弄1 號
　　2 樓住處內，以將毒品安非他命置於玻璃吸食器內點燃燒烤
　　成煙以吸食氣體之方式，接續施用第二級毒品安非他命多次
　　。嗣分別經警於下列時、地查獲：（一）於95年8 月17日下
　　午5 時50分許，在上址查獲，並扣得毒品海洛因2 包（共淨
　　重1.28公克）；（二）於95年8 月28日晚上10時30分許，在
　　上址巷口查獲，並扣得毒品安非他命1 包（淨重0.2 公克）
　　及其所有供施用毒品安非他命所用之吸食器1 個；（三）於
　　95年9 月7 日下午4 時7 分許，在上開臺北縣土城市○○路
　　○ 段61巷24弄1 號2 樓住址查獲，並扣得內含毒品海洛因（
　　量微無法秤重）之殘渣袋1 包及非供吸食毒品所用之空包裝
　　袋1 包、磅秤1臺、吸管1支及玻璃球1個。
二、案經臺北市政府警察局大安分局及臺北縣政府警察局海山分
　　局分別報請臺灣板橋地方法院檢察署檢察官偵查起訴。
　　理?由
一、按除被告所犯為死刑、無期徒刑、最輕本刑為三年以上有期
　　徒刑之罪或高等法院管轄第一審案件者外，於第一次審判期
　　日前之準備程序進行中，被告先就被訴事實為有罪之陳述時
　　，審判長得告知被告簡式審判程序之旨，並聽取當事人、代
　　理人、辯護人及輔佐人之意見後，裁定進行簡式審判程序，
　　刑事訴訟法第273 條之1 第1 項定有明文。經核本件被告甲
　　○○所犯係死刑、無期徒刑、最輕本刑為三年以上有期徒刑
　　以外之罪，其於準備程序中就被訴事實為有罪之陳述，經法
　　官告知簡式審判程序之旨，並聽取公訴人及被告之意見後，
　　本院合議庭認宜進行簡式審判程序，爰依首揭規定合議裁定
　　由受命法官獨任進行簡式審判程序，合先敘明。
二、上開事實，業據被告於本院準備程序中及本院審理時均坦承
　　不諱（見本院卷宗96年1 月15日準備程序筆錄及同日簡式審
　　判筆錄），而其先後為警查獲後所採集之尿液檢體，經送驗
　　結果，各呈現海洛因代謝物鴉片類及安非他命之陽性反應，
　　此分別有臺灣尖端先進生技醫藥股份有限公司於95年8 月30
　　日、同年9 月27日出具之濫用藥物檢驗報告2 件及臺灣檢驗
　　科技股份有限公司於95年9 月13日出具之濫用藥物尿液檢驗
　　報告1 件在卷可稽（附於臺灣板橋地方法院檢察署95年度毒
　　偵字第5870號偵查卷宗第55頁、同署95年度毒偵字第6077號
　　偵查卷宗第46頁及同署95年度毒偵字第6297號偵查卷宗第48
　　之4 頁），並有海洛因2 包（共淨重1.28公克）、內含海洛
　　因（量微無法秤重）之殘渣袋1 包、安非他命壹包（淨重0.
　　2 公克）、吸食器1 個等扣案足參，復有法務部調查局95年
　　9 月15日調科壹字第09523014560 號鑑定書1 件附卷可佐（
　　附於同上署95年度毒偵字第5870號偵查卷宗第59頁），是被
　　告前開自白，核與事實相符，應堪信實。又被告前曾因施用
　　毒品案件，經本院以90年度毒聲字第4016號裁定令入戒治處
　　所施以強制戒治，於91年10月3 日戒治期滿執行完畢一情，
　　有臺灣高等法院被告前案紀錄表一件存卷可憑，是被告顯係
　　於強制戒治期滿後五年以內再施用第一級毒品海洛因、第二
　　級毒品安非他命。本件事證明確，被告上開犯行均堪認定。
三、查海洛因、安非他命分別係毒品危害防制條例第二條第二項
　　所稱之第一級毒品、第二級毒品，不得持有、施用，被告竟
　　持之以施用，核其所為，係犯毒品危害防制條例第10條第1
　　項之施用第一級毒品罪、同條第2 項之施用第二級毒品罪。
　　其施用前後持有海洛因、安非他命之低度行為，為施用之高
　　度行為所吸收，不另論罪。按刑事法若干犯罪行為態樣，本
　　質上原具有反覆、延續實行之特徵，立法時既予特別歸類，
　　定為犯罪構成要件之行為要素，則行為人基於概括之犯意，
　　在密切接近之一定時、地持續實行之複次行為，倘依社會通
　　念，於客觀上認為符合一個反覆、延續性之行為觀念者，於
　　刑法評價上，即應僅成立一罪。學理上所稱「集合犯」之職
　　業性、營業性或收集性等具有重複特質之犯罪均屬之，例如
　　經營、從事業務、收集、販賣、製造、散布等行為概念者是
　　（最高法院95年度臺上字第1079號判決要旨參照）。亦即立
　　法者針對特定刑罰規範之構成要件，已預設其本身係持續實
　　行之複次行為，具備反覆、延續之行為特徵，故將之總括或
　　擬制成一個構成要件之「集合犯」行為，因刑法評價上為構
　　成要件之行為單數，應僅成立一罪。而查毒品因具有成癮性
　　、濫用性（此觀乎毒品危害防制條例第2 條之規定自明），
　　立法實務首重以刑事處遇方式戒斷行為人毒癮，若無法收其
　　實效，始依法追訴處罰（此觀乎毒品危害防制條例第20條、
　　第23條之規定即明），故施用毒品本身具備反覆、延續之行
　　為特徵，持續多次施用毒品始為此類犯罪之典型或常態，於
　　刑法評價上，施用毒品應僅成立集合犯一罪（學者林鈺雄著
　　「跨連新舊法之施用毒品行為—兼論行為單數與集合犯、接
　　續犯概念之比較」，刊於95年7 月本土法學雜誌第84期第14
　　1 頁以下，亦採相同之見解。）。準此，有關行為人多次施
　　用毒品之犯罪，實務前均依修正前刑法第56條連續犯之規定
　　論以一罪，並加重其刑，惟因上開刑法第56條連續犯規定，
　　業經修正刪除，並自95年7 月1 日施行，其中修正理由說明
　　四並載明「至連續犯之規定廢除後，對於部分習慣犯，例如
　　竊盜、吸毒等犯罪，是否會因適用數罪併罰而使刑罰過重產
　　生不合理之現象一節，在實務運用上應可參考德、日等國之
　　經驗，委由學界及實務以補充解釋之方式，發展接續犯之概
　　念，對於合乎接續犯或包括的一罪之情形，認為構成單一之
　　犯罪，以限縮數罪併罰之範圍，用以解決上述問題」等語，
　　是本院基於前述施用毒品構成要件之反覆實行特徵，並考量
　　連續犯規定業經刪除之法律實然面暨修正刪除之立法理由，
　　認為行為人如基於反覆實行之犯意，在密切接近之一定時、
　　地，持續實行單次或複次之施用毒品行為，應僅成立集合犯
　　一罪。查被告分別基於一施用第一級毒品海洛因或第二級毒
　　品安非他命之包括犯意，各接連密集的施用海洛因或安非他
　　命，藉以滿足毒癮，自屬包括一罪；又其施用毒品海洛因及
　　施用安非他命2 罪間，犯意個別、行為互殊，應予分論併罰
　　。被告前有如犯罪事實欄所示之論罪科刑執行情形，有上開
　　臺灣高等法院被告前案紀錄表可憑，其於有期徒刑執行完畢
　　後五年內再犯有期徒刑以上之本罪，為累犯，應依刑法第47
　　條第1 項之規定，加重其刑。爰審酌被告前曾經觀察、勒戒
　　及強制戒治後，仍未能戒斷其施用毒品之惡習，再犯本件犯
　　行，惟因施用毒品均僅係戕害其自己身心並無加害他人，再
　　衡其之素行（有上揭臺灣高等法院被告前案紀錄表可考）、
　　施用之時間及於本院審理時業已坦認犯行深知悔悟等一切情
　　狀，分別量處如主文所示之刑，並定其應執行之刑，以示懲
    儆。
四、扣案之毒品海洛因2 包（共淨重1.28公克，於95年8 月17日
    下午經警查獲者，經送調查局鑑定結果，2 包均含海洛因成
    分，有該局95年9 月15日調科壹字第09523014560 號鑑定書
    1 件在卷可參可參）、毒品安非他命1 包（淨重0.2 公克，
    於95年8 月28日晚上經警查獲者）、內含毒品海洛因（量微
    無法秤重）之殘渣袋1 包（於95年9 月7 日下午經警查獲者
    ，其內之海洛因殘渣成分與塑膠袋難以析離秤重，應以毒品
    視之），皆為查獲之毒品，均應依毒品危害防制條例第18條
    第1 項前段規定，不問屬於犯人與否，沒收銷燬之。扣案之
    吸食器1 個，為被告所有供其施用毒品安非他命所用之物，
    業據其供陳在卷，爰依刑法第38條第1 項第2 款之規定宣告
    沒收。至扣案之空包裝袋1 包、磅秤1 臺、吸管1 支及玻璃
    球1 個，均非供被告施用本件毒品所用之物，亦據被告陳明
    在卷，爰不併予宣告沒收，附予敘明。
據上論斷，應依刑事訴訟法第273 條之1 第1 項、第299 條第1
項前段，毒品危害防制條例第10條第1 項、第2 項、第18條第1
項前段，刑法第11條前段、第47條第1 項、第38條第1 項第2 款
、第51條第5 款，判決如主文。
本案經檢察官張慶林到庭執行職務。
中　　華　　民　　國　　96　　年　　1 　　月　　29　　日
                  刑事第四庭    法　官  陳  靜  茹
以上正本證明與原本無異
如不服本判決應於送達後10日內向本院提出上訴狀
                                書記官　彭  麗  紅
中　　華　　民　　國　　96　　年　　1 　　月　　29　　日
附錄本案論罪科刑法條全文
毒品危害防制條例第10條
施用第一級毒品者，處六月以上五年以下有期徒刑。
施用第二級毒品者，處三年以下有期徒刑。
